【裁判字號】    98,訴,1900
【裁判日期】    981231
【裁判案由】    公共危險
【裁判全文】
臺灣臺北地方法院刑事判決              98年度訴字第1900號
公  訴  人  臺灣臺北地方法院檢察署檢察官
被      告  甲○○
選任辯護人  周仕傑律師
上列被告因公共危險案件，經檢察官提起公訴（九十八年度偵字
第二四六九九號），本院判決如下：
    主  文
甲○○放火燒燬現有人所在之建築物，未遂，處有期徒刑貳年拾
月，扣案之瓦斯桶壹桶、打火機壹個、塑膠桶壹個均沒收。
    事  實
一、甲○○明知加油站內儲存汽油等易燃品，以火點燃加油站加
    油槍排放之油氣或其他易燃品，將引燃汽油而燒燬加油站之
    建築物，竟因心情不佳，即基於放火燒燬現有人所在之建築
    物之犯意，於民國九十八年十月十八日十八時五分許，攜帶
    其所有之五公斤裝瓦斯桶一桶、空塑膠桶及打火機各一個，
    至臺北市信義區○○○路○段六九號之中國石油股份有限公
    司忠孝東路加油站機車加油區，於同日十八時十分許，向加
    油站員工曾國華佯稱欲加九二無鉛汽油，趁曾國華持加油槍
    彎腰低頭加油之際，在十八時十分三十五秒至四十七秒之間
    ，將瓦斯桶出氣口方向對準曾國華手中正在加油之加油槍及
    已注滿約一半容量汽油之塑膠桶，開啟瓦斯筒開關，並以打
    火機點燃漏逸之瓦斯氣體，曾國華雖立即反應而關閉加油槍
    並跳開，甲○○仍持續以雙手操作瓦斯桶引燃之火勢，使之
    朝向加油槍管、內含汽油之塑膠桶、加油處所及曾國華之方
    向燃燒，致曾國華右手有燒紅灼熱感（未成傷），迨十八時
    十分四十八秒許，甲○○始自行關閉瓦斯桶，旋即攜帶上開
    瓦斯桶、打火機及塑膠桶逃離現場，而未生燒燬現有人所在
    之建築物之結果。嗣因甲○○於同日二十時許，另行攜帶塑
    膠桶二個前往上開加油站欲加油，而為曾國華等人指認並轉
    知在場處理之員警，而悉上情，並扣得甲○○所有、供其犯
    罪所用之瓦斯桶一桶、打火機及塑膠桶各一個。
二、案經臺北市政府警察局信義分局報請臺灣臺北地方法院檢察
    署檢察官偵查起訴。
    理  由
一、按被告以外之人於審判外之言詞或書面陳述，除法律有規定
    者外，不得作為證據，刑事訴訟法第一百五十九條第一項定
    有明文；復按被告以外之人於偵查中向檢察官所為之陳述，
    除顯有不可信之情況者外，得為證據，同法第一百五十九條
    之一第二項亦有規定；另按被告以外之人於審判外之陳述，
    雖不符前四條之規定，而經當事人於審判程序同意作為證據
    ，法院審酌該言詞陳述或書面陳述作成時之情況，認為適當
    者，亦得為證據；當事人、代理人或辯護人於法院調查證據
    時，知有第一百五十九條第一項不得為證據之情形，而未於
    言詞辯論終結前聲明異議者，視為有前項之同意；同法第一
    百五十九條之五規定甚明。本案據以認定被告甲○○犯罪事
    實之證據，除證人曾國華、黃享賢於偵查中向檢察官所為之
    陳述，業經具結且無顯不可信之情形存在，依刑事訴訟法第
    一百五十九條之一第二項規定，自具備證據能力；其餘之傳
    聞證據，因被告、公訴人於本院言詞辯論終結前，均未對於
    證據能力聲明異議，視為同意上開證據具備證據能力；本院
    審酌該等言詞陳述或書面陳述作成之情況，相關陳述人均未
    曾主張非出於任意性或不正取供，足信作成時之情況，應無
    違法或不當情事，因而認為適當，依刑事訴訟法第一百五十
    九條之五規定，該等言詞陳述或書面陳述，均具備證據能力
    而均得作為證據，合先敘明。
二、經查：
  (一)訊據被告甲○○對於前揭犯罪事實，迭於警詢、偵查、本院
    審理時均坦承不諱，核與證人曾國華、黃享賢分別於警詢、
    偵查時證述明確（見九十八年度偵字第二四六九九號《下稱
    偵查卷》第十七頁至第二十一頁、第七十八頁、第七十九頁
    ），並有現場照片、證物照片數幀（見偵查卷第五十一頁至
    第五十八頁）在卷可稽，且有扣案之瓦斯桶一桶、打火機、
    塑膠桶各一個可證；足認被告之任意性自白核與事實相符，
    堪以採信。
  (二)按刑法第二十七條有關中止未遂之規定為：「已著手於犯罪
    行為之實行，而因己意中止或防止其結果之發生者，減輕或
    免除其刑。結果之不發生，非防止行為所致，而行為人已盡
    力為防止行為者，亦同。」本件被告於開啟瓦斯桶開關並使
    用打火機引燃火勢後，在未生燒燬建築物之結果前，即自行
    關閉瓦斯桶開關中斷火勢等情，有證人曾國華於檢察官訊問
    時結證稱：當時被告說要加九二無鉛汽油，伊加到一半想到
    被告沒說要加多少錢，油槍就放掉，馬上聽到瓦斯的聲音，
    回頭看被告的手已經在瓦斯桶前要點火，伊當下先跳開，被
    告原本開小火，後來又轉大，又把瓦斯出氣口對準伊，讓火
    朝伊那邊過去，大概過了三、五秒，被告就關掉瓦斯桶，把
    瓦斯桶、汽油提著就走了等語明確（見偵查卷第七八頁）；
    另被告於檢察官訊問時供稱：伊在加油站的時候，當下知道
    錯了，如果繼續燒下去會造成傷亡，所以趕快把瓦斯桶關掉
    等語（見偵查卷第七十九頁、第八十頁），於本院行準備程
    序時供稱：伊打開瓦斯桶後溫度變高，伊覺得這樣下去會有
    危險，所以伊趕快制止自己的行為，才將瓦斯桶關掉等語（
    見本院卷第三十五頁反面、第三十六頁）。足認被告係基於
    己意中止放火行為並防止燒燬建築物結果之發生，符合上開
    刑法第二十七條中止犯之規定。公訴人雖認：本案係因證人
    曾國華發覺被告點火後立即停止加油並將油槍拿開，始未發
    生燒燬建築物之結果，結果之未發生，與被告自身行為無涉
    ，且是時加油站內有眾多員工及加油之民眾，被告之犯行可
    預期未能完成犯罪之結果，故本案情形係屬一般障礙未遂犯
    ，而非中止犯。惟證人曾國華雖於發覺被告點火後，第一時
    間將油槍移開，然並未有積極制止被告放火之行為，且證人
    曾國華係在被告離開加油站後，始通報證人黃享賢，證人黃
    享賢接獲通知後始前往追趕，此業據證人曾國華、黃享賢於
    檢察官訊問時證述明確（見偵查卷第七十八頁），依卷內事
    證復無法認定在被告引燃火勢後自行關閉瓦斯桶之前，有其
    他客觀事實致被告所為犯行確實無法達到燒燬建築物之結果
    ，是公訴人認本件僅屬一般障礙未遂，與中止未遂之要件不
    合，容有誤會。
  (三)綜上，本件事證明確，被告犯行堪以認定，應依法論科。
四、核被告甲○○所為，係犯刑法第一百七十三條第三項、第一
    項放火燒燬現有人所在之建築物未遂罪。被告已著手於上開
    犯罪行為之實行，且因己意而防止燒燬建築物結果之發生而
    未遂，為中止未遂犯，爰依刑法第二十七條第一項前段規定
    規定按既遂犯之刑度減輕之。爰審酌被告僅因一時心情不佳
    ，即在加油站內縱火，嚴重破壞社會秩序、危害加油站內人
    員及鄰近居民生命財產安全，且可能造成無以回復之重大損
    害，犯罪情節非微，惟其犯後坦承犯行，非無悔意，犯後態
    度良好，暨其品行、智識程度、犯罪手段、目的、未生燒燬
    建築物結果等一切情狀，量處如主文所示之刑。另按刑法第
    五十九條之得酌量減輕其刑者，必須犯罪另有特殊之原因與
    環境等情，而在客觀上足以引起一般同情，認為即予宣告法
    定最低度刑其猶嫌過重者，始有其適用；至於犯罪之動機、
    犯罪之手段或犯罪後之態度等情狀，僅可為法定刑內從輕科
    刑之標準，不得據為酌量減輕之理由，最高法院著有九十一
    年度臺上字第七三三號裁判要旨可參。被告選任辯護人雖表
    示：被告父母於被告二十餘歲時即雙亡，且被告近年投資失
    利，因而心情鬱悶始於飲酒後犯下本案，實屬情輕法重，爰
    請求依刑法第五十九條規定酌量減輕其刑等語。惟被告為一
    具有通常智識程度之成年人，遇有生活不順遂時，應妥善處
    理自身情緒，而非以本案危害社會之犯行為其發洩管道，其
    因心情不佳即為本件重大犯行，難認客觀上足以引起一般同
    情，是本院審酌本案之情況，認與刑法第五十九條之規定並
    不相符，爰不予以酌減其刑，併此敘明。扣案之瓦斯桶一桶
    、打火機及塑膠桶各一個，均為被告所有供其犯本案所用之
    物，業據其於本院審理時供陳明確，爰均依刑法第三十八條
    第一項第二款規定宣告沒收。
據上論斷，應依刑事訴訟法第二百九十九條第一項前段，刑法第
一百七十三條第三項、第一項、第二十七條第一項前段、第三十
八條第一項第二款，判決如主文。
本案經檢察官謝憲杰到庭執行職務。
中    華    民    國    98    年    12    月    31    日
                    刑事第九庭  審判長法  官  林怡秀
                                      法  官  徐淑芬
                                      法  官  劉素如
上正本證明與原本無異。
如不服本判決應於收受送達後10日內向本院提出上訴書狀，並應
敘述具體理由；其未敘述上訴理由者，應於上訴期間屆滿後20日
內向本院補提理由書（均須按他造當事人之人數附繕本）「切勿
逕送上級法院」。
                                      書記官  陳育君
中    華    民    國    98    年    12    月    31    日
附錄本案論罪法條：
中華民國刑法第173 條
放火燒燬現供人使用之住宅或現有人所在之建築物、礦坑、火車
、電車或其他供水、陸、空公眾運輸之舟、車、航空機者，處無
期徒刑或7 年以上有期徒刑。
失火燒燬前項之物者，處1 年以下有期徒刑、拘役或5 百元以下
罰金。
第1 項之未遂犯罰之。
預備犯第1 項之罪者，處1 年以下有期徒刑、拘役或3 百元以下
罰金。

司法院資訊處製作；財團法人民間司法改革基金會備份。
